臺灣高等法院臺南分院刑事判決　　　　　　 九十一年度上易字第一一九二號　Ｃ
　　　上　訴　人
　　　即　被　告　甲　○　○
右上訴人因傷害案件，不服臺灣臺南地方法院九十一年度易字第一八七號中華民國九
十一年八月九日第一審判決（起訴案號：臺灣臺南地方法院檢察署九十年度偵字第一
三五四五號），提起上訴，本院判決如左：
      主      文
上訴駁回。
      事      實
一、甲○○前與乙○○間前因債務問題屢生爭執，乙○○指稱甲○○積欠新台幣一萬
    二千元遲未歸還，遂於九十年七月十日二十二時許，撥打電話向甲○○催討債款
    ，雙方因而於電話中發生口角。甲○○憤而再次撥打電話予乙○○，約其至台南
    市○○路與育成街口之台南花卉處前商議。甲○○並即與不詳姓名之成年男子六
    人持狀似武士刀（未據扣案）之刀械，於九十年七月十一日上午零時十分許，分
    乘車號不詳之車輛至台南花卉前處，待下車後，見乙○○與其友人陳衍慶、黃達
    偉及葉崇榮等人業已在該處等候，甲○○即與該六名男子共同基於傷害之犯意聯
    絡，分持刀械攻擊乙○○等人。甲○○追及乙○○後，即持刀砍傷乙○○右手部
    及肩部，致乙○○受有右手切割傷致第二至四只伸指肌腱斷裂（嗣經奇美醫院實
    行縫合手術）及左肩切割傷四公分等傷害。
二、案經乙○○訴由台南市警察局第五分局報告台灣台南地方法院檢察署檢察官偵查
    起訴。
      理      由
一、訊據上訴人即被告甲○○於偵查、審理中固均坦承持工具砍傷告訴人乙○○等情
    ，惟辯稱：當日僅有伊一人前往，且係因告訴人攜同之友人二人持機車大鎖追擊
    伊，伊欲抵抗而係隨地拾撿鋼筋攻擊告訴人，並非事先預備刀械云云。
二、經查：
（一）被告於前揭時地傷害告訴人一節，業據被告於偵審中供承不諱，核與告訴人指
      訴被害情節大致相符，並有奇美醫院九十年九月七日診斷證明書一紙在卷可稽
      ，被告此部分自白與事實相符，堪以採信。
（二）被告當日係持狀似武士刀之刀械傷害告訴人等情，亦據告訴人於偵審中迭次指
      訴在卷，核與在場目睹之證人陳衍慶於原審調查時到庭具結後證述相符，告訴
      人此部分指訴應堪採信。查被告於偵查中先辯稱係持長約一公尺之圓形鐵條砍
      傷告訴人云云（參見偵卷第五頁），復於原審審理時改稱：所持工具係一長約
      五十公分之建築用鐵條云云（參見原審九十一年七月二十五日審判筆錄），被
      告就所持工具外型前後供述不一，且差距甚大，是否真實實非無疑。況以鐵條
      毆擊所造成者通常係「瘀、挫」傷等傷勢，然告訴人所受傷勢屬「切割」傷，
      此應係銳利刀械砍擊所致，而非以鐵條毆擊可得造成，告訴人此部分指訴與事
      實相符，應堪採信。另被告當日與六名男子共同攻擊告訴人等情，業據告訴人
      於偵審中指訴歷歷，核與證人陳衍慶於原審調查證述及證人葉崇榮、黃達偉於
      偵查中所證相符，告訴人此部分指訴堪以採信。被告辯稱僅有其一人到場云云
      ，顯與事實不符，當無可採。
（三）至被告於偵查中供稱：告訴人攜同友人二人共同追擊伊，且告訴人之友人以手
      攻擊伊云云（參見偵卷第五頁），復於原審審理時供稱：告訴人攜同之友人二
      人以機車大鎖攻擊伊左背部云云（參見前開審判筆錄），是被告就攻擊伊者是
      否持用工具等方式，前後供述不一，其前開供述是否屬實，尚非無疑。況依被
      告前開所述，及於原審審理時自承告訴人並未攻擊伊等語（參見前開審判筆錄
      ），被告縱係持刀械為正當防衛，亦應對攻擊伊之二人為之，當無對並未對其
      造成現時立即侵害之告訴人為傷害之理，被告辯稱係因先受攻擊始行反擊云云
      ，當無可採。
（四）綜上所述，被告犯行明確，堪以認定，應依法論科。
三、核被告所為係犯刑法第二百七十七條第一項之傷害罪。被告與六名不詳姓名之成
    年男子間，具有犯意聯絡及行為分擔，俱為共同正犯。另被告持以攻擊告訴人之
    刀械未據扣案，本院無從認定確屬槍砲彈藥刀械管制條例所規範之武士刀，附此
    敘明。原審法院判決因認被告犯行事證明確，適用刑法第二十八條、第二百七十
    七條第一項、第四十一條第一項前段，罰金罰鍰提高標準條例第一條前段、第二
    條之規定，並審酌被告僅因細故即持刀相向，犯罪手段、對告訴人所造成之傷勢
    、已賠償醫藥費用，業據告訴人陳稱在卷（參見偵卷第十四頁、原審卷第十三頁
    ），及犯罪後態度等一切情狀，量處有期徒刑四月，並定易科罰金之折算標準。
    另被告持以攻擊告訴人之刀械，未據扣案，為免日後執行困難，爰不另為沒收之
    諭知。認事用法並無不當、量刑亦甚妥適，被告空言否認有夥同友人持刀傷害犯
    行，指摘原判決不當提起上訴，核無理由，應予駁回。
據上論結，應依刑事訴訟法第三百六十八條，判決如主文。
本案經檢察官王碧霞到庭執行職務。
中    華    民    國      九十一      年      十一      月    二十五    日
      臺灣高等法院臺南分院刑事第四庭
                                      審判長法官  陳    義    仲
                                            法官  楊    子    莊
                                            法官  宋    明    蒼
右正本證明與原本無異。
不得上訴。
                                      法院書記官  余    素    美
中    華    民    國      九十一      年      十一      月    二十六    日
附錄法條：
刑法第二百七十七條：
傷害人之身體或健康者，處三年以下有期徒刑、拘役或一千元以下罰金。
犯前項之罪因而致人於死者，處無期徒刑或七年以上有期徒刑；致重傷者，處三年以
上十年以下有期徒刑。
